　　　　　　　　　臺灣高等法院刑事判決
上　訴　人
即　被　告　張合成
選任辯護人　林永瀚律師
上列上訴人因妨害名譽等案件，不服臺灣士林地方法院99年度易
字第335號，中華民國99年12月23日第一審判決（起訴案號：臺
灣士林地方法院檢察署99年度偵字第9816號），提起上訴，本院
判決如下：
    主  文
上訴駁回。
    事  實
一、張合成與顏志偉為鄰居，張合成住新北市○○區○○路152
    號5樓，顏志偉則住新北市○○區○○路135號4樓，兩人住
    處陽臺隔路相對。張合成於民國（下同）99年6月6日20時許
    ，與妻友數人在上開住處喝酒、唱卡拉OK，因聲量過大，妨
    害安寧，顏志偉遂報警處理，經警前往張合成住處請其降低
    音量後，引發張合成及其妻友不滿。於20時30分許，張合成
    妻潘麗美與友人等多人在張合成住處陽臺聊天稱，怎麼會有
    人這麼早就在報警，適顏志偉及其母親顏李秀蘭亦在其住處
    陽臺，雙方因而爭吵，張合成聽到後，走至其住處陽臺，基
    於公然侮辱之犯意，在特定多數人得以共見共聞之情況下，
    公然以「幹你娘、看啥小！」（臺語）等足以貶損顏志偉在
    社會上所保持之人格及地位之言詞，侮辱顏志偉；復另基於
    恐嚇之犯意，以加害生命、身體、財產之事恫嚇顏志偉稱：
    「敢叫警察，我要叫人殺你，拿刀殺到你家」（臺語）等語
    ，使顏志偉心生畏懼，致生危害於顏志偉之安全。
二、案經顏志偉告訴，由新北市政府警察局汐止分局報告臺灣士
    林地方法院檢察署檢察官偵查起訴。
    理  由
壹、證據能力部分：
    按被告以外之人於審判外之言詞或書面陳述，除法律有規定
    者外，不得作為證據；又被告以外之人於審判外之陳述，雖
    不符合同法第159 條之1 至第159 條之4 之規定，但經當事
    人於審判程序同意作為證據，法院審酌該言詞陳述或書面陳
    述作成時之情況，認為適當者，亦得為證據。當事人、代理
    人或辯護人於法院調查證據時，知有第159 條第1 項不得為
    證據之情形，而未於言詞辯論終結前聲明異議者，視為有前
    項之同意，刑事訴訟法第159 條第1 項及第159 條之5 分別
    定有明文。本判決下列所引用各該被告以外之人於審判外之
    陳述（包含書面陳述），除後述公務員於職務上製作之紀錄
    證明文書，並無顯不可信之情況，依刑事訴訟法第159 條之
    4 第1 款規定，皆有證據能力外，其餘亦屬傳聞證據之部分
    ，惟當事人迄本院審判期日，均未表示意見及聲明異議，審
    酌上開證據資料製作時之情況，尚無違法不當及證明力明顯
    過低之瑕疵，亦認為以之作為證據應屬適當，揆諸前開規定
    ，認前揭證據資料均有證據能力。
貳、實體部分：
一、上訴人即被告張合成固坦承有於前揭時地與妻友唱歌飲酒，
    嗣遭警勸導降低音量乙事，惟矢口否認有公然侮辱及恐嚇犯
    行，辯稱：當日警察來按電鈴請我們小聲一點後，伊妻潘麗
    美及朋友即坐在陽臺聊天說，怎麼這麼早就有人叫警察，告
    訴人在他家陽臺，聽到後不爽就罵「幹你娘，講啥小！」（
    臺語）。伊聽到告訴人回罵聲後，從客廳走出去陽臺看怎麼
    回事，看見告訴人很兇，伊才會說「你警察也報了，你還要
    怎麼樣」，後來潘麗美說伊喝了酒不要跟人家吵，把伊拉進
    客廳，伊沒有說侮辱或恐嚇告訴人的話云云。經查：
(一)、告訴人即證人顏志偉於警詢、偵訊及原審均證稱：「當日晚
    上被告與友人在被告家唱歌，唱的很大聲，伊沒有先跟被告
    講，就打電話報警處理，8點左右，警察在被告住處樓下按
    門鈴跟被告講，被告就將聲音關小，警察離開後，被告住處
    陽臺上面站了一堆人，至少有10人以上，潘麗美和被告朋友
    瞪著我們謾罵，當時伊與母親顏李秀蘭及妹妹在客廳，母親
    先去陽臺看對方為何罵的那麼難聽，伊後來出去陽臺，聽到
    被告罵伊『幹你娘、看啥小！』（臺語），並恐嚇伊『敢叫
    警察，我要叫人殺你，拿刀殺到你家』（臺語），伊聽到後
    會害怕，就回說『你現在針對我嗎，不要再講下去了，我馬
    上請警察過來調解』，後來伊找里長及警察過來，伊向警察
    說只要被告道歉就好，但被告都不理睬（見偵字卷第7頁-第
    7 頁背面、第21頁、原審易字卷第20頁背面-第22頁）。證
    人顏李秀蘭於偵訊及原審審理中亦證稱：「對方在唱歌很吵
    ，伊打開客廳的玻璃門走到陽臺看是什麼情形，看到被告住
    處陽臺有一群人，有人對伊說『看啥小』，伊就走回客廳告
    訴告訴人，嗣伊和告訴人一起走到陽臺，一堆人中伊有看到
    被告，被告用臺語罵伊與告訴人說『幹你娘、看啥小！』，
    並說要拿刀殺到伊家，之後告訴人打電話叫警察來。」（見
    偵字卷第21頁，原審易字卷第22-23頁）。證人即當日前往
    處理之新北市政府警察局汐止分局汐止派出所警員陳玄於原
    審審理中證稱：「當日接獲勤務中心通報，說那邊有妨害安
    寧的情形，伊到現場一樓，有聽到樓上在唱卡拉OK，伊按電
    鈴請被告開門讓伊上樓，伊上樓後說因鄰居有反應，請他們
    小聲一點，被告說他們會改善，伊就離開，伊印象中當時屋
    內有6人以上，大部分的人都有喝酒，伊有聞到酒味；後來
    勤務中心又通報同一個地址有妨害安寧，請伊去找報案之告
    訴人，伊到告訴人家後，告訴人說對面唱卡拉OK的住戶有罵
    他們以及恐嚇他們，告訴人一開始只要求對方道歉，伊請同
    事過去對面跟被告講，但被告覺得他們沒有講這種話，所以
    沒有道歉，但告訴人覺得被告明明有說卻不道歉，說要提告
    ，伊就請雙方到派出所製作筆錄。」（見原審易字卷第23-2
    4頁）。復有新北市政府警察局汐止分局汐止派出所受理各
    類案件記錄表、警員陳玄之職務報告各乙份附卷可稽（見偵
    字卷第11-12頁）。證人顏李秀蘭、陳玄之證述核與告訴人
    證述情節相符，且告訴人於警察陳玄到場後之第一時間，即
    向陳玄反應被告對伊公然侮辱及恐嚇，堪認告訴人所訴非虛
    。
(二)、次查，被告於原審審判中自承：「伊出去陽臺時告訴人已經
    在罵我們『幹你娘、講啥小！』（臺語），伊才會說『你警
    察報了，你還要怎樣』，後來伊妻潘麗美說伊喝了酒不要跟
    人家吵，把伊拉進客廳。」（見原審易字卷第11頁背面、第
    32頁-第32頁背面）。以被告自承有說「你警察報了，你還
    要怎樣」等挑釁用語，可見當時情狀，被告與妻友飲酒唱歌
    作樂，因告訴人報警後，遭警制止，心生不滿，引發被告與
    告訴人兩邊爭吵，致使被告酒後動怒而口出穢語及恐嚇言語
    ，否則被告妻潘麗美又何須攔阻被告不要與告訴人爭吵，並
    把被告拉進屋內？
(三)、又查，證人即被告之妻潘麗美於原審審理時固證稱：「當日
    晚上，伊與被告及友人約8至10人在住處唱歌，後來有警察
    到我們家，說有鄰居反應我們唱歌太大聲，後來我們就不唱
    了，伊與友人約4人在住處陽臺聊天，朋友覺得很奇怪，唱
    歌沒有什麼，為什麼7點多就有人報警，當時告訴人家一開
    始是告訴人母親和妹妹出來陽臺，後來告訴人也出來罵我們
    說『講啥小』（臺語），被告聽到告訴人很大聲，就從客廳
    出來陽臺問伊什麼事，伊就說對方說『講啥小』（臺語）被
    告出來陽臺，並沒有罵三字經，也沒有說『敢叫警察，我要
    叫人殺你，拿刀殺到你家』。」（見原審易字卷第25頁背面
    - 第27頁背面）。惟查，證人潘麗美於原審審理中證稱：「
    （被告有無與你們一起在陽臺？）他聽到對方很大聲，就從
    客廳出來陽臺，被告問我什麼事，我說沒事，就叫他進去。
    ... （被告到陽臺沒有說話嗎？）被告問我和我朋友，說怎
    麼那麼大聲在幹什麼，我說和朋友在說，怎麼這麼早就有人
    報警，對方就說『講啥小』（臺語）。...(被告有無對告訴
    人說『你警察也報了，你還要怎樣』？）那句話是我跟我朋
    友講的，被告沒有說。（後來改稱：被告說有這句話。）」
    （見原審易字卷第26頁-第26頁背面）。核與被告自承從客
    廳走到陽臺後，有問潘麗美發生何事，並對告訴人說「你警
    察也報了，你還要怎麼樣」乙情不符。且就被告向告訴人說
    「你警察也報了，你還要怎麼樣」後，告訴人有何反應乙節
    ，證人潘麗美於原審審理時先係證稱：「我忘記告訴人有何
    反應了...（妳先生跟對方這樣說，對方沒有回罵嗎？）我
    們就進去客廳了。」，而後卻又證稱：「（你們本來在陽臺
    聊天，為何後來要進去？）因對方在罵，三字經都出來了..
    . （你們有無跟警察說對方罵妳們？）沒有。」（見原審易
    字卷第26頁背面-第27頁背面）。被告於原審審理時亦自承
    ：「告訴人在陽臺說『幹你娘、講啥小』」（見原審易字卷
    第11頁背面）。倘被告及其妻友係先遭告訴人以三字經辱罵
    後，復經告訴人報警誣指自己有口出穢言之舉，豈有於警察
    前來詢問究與告訴人有何爭執時，對於告訴人係辱罵自己在
    先，卻反遭誣賴自己所未為之犯行，未深感氣憤，而向前來
    處理之警員詳為反駁？此實與常情相悖甚遠。足認證人潘麗
    美上開證述應係避重就輕、迴護被告之詞，不足採信。
(四)、再查，證人即被告之友人李上富於原審審理時雖證稱：「當
    日在被告住處唱歌喝酒，後來有警察來說有人報案說我們唱
    歌太大聲，後來我們就沒有唱歌，被告聽到外面有聲音，就
    出去陽臺一下，跟著被告出去陽臺，伊只有聽到被告在陽臺
    說『你警察也報了，還要怎樣』，其他伊就沒有聽到了，當
    時陽臺有好幾個人。」（見原審易字卷第28-30頁）。惟查
    ，就被告走到陽臺後之言行，被告於原審審理時供稱：「（
    你出去陽臺時，李上富是否跟著你出去？)他跟我一起出去
    ，我們是聽到聲音，兩個一起出去，我出去遇到我太太，我
    問我太太為何會那麼吵，告訴人就在那邊罵，罵完我才說『
    你警察也報了，還要怎樣』... （你到陽臺後，是聽了告訴
    人罵你一下子之後，你才說出『你警察也報了，還要怎樣』
    ，還是出去陽臺就說？）我出去問我太太，我太太說對面在
    罵，我才說『你警察也報了，還要怎樣。』被告走到陽臺係
    先詢問潘麗美發生何事，經潘麗美說明後，才對告訴人說『
    你警察也報了，還要怎樣』。李上富卻證稱：「（被告出去
    陽臺又進來，有無聽到被告說什麼？）我聽到『你警察也報
    了，還要怎樣。』...（當時對方有無說什麼？）對方有說
    ，我有聽到聲音，但我聽不清楚在講什麼。...（被告出去
    陽臺時，只有說『你警察也報了，還要怎樣』，還有無說其
    他的話？）我只有聽到這句話...（被告出去就只有講那句
    話就進來？）我跟被告出去一下，我就進來，被告講完那句
    話後，我就進來，過一下被告就進來...（被告出去陽臺後
    ，有無和你們的人聊天後才講『你警察也報了，還要怎樣』
    ？）出去和朋友說個一、二句話應該有，這是很正常的。（
    被告出去陽臺和誰說話？）我忘記了。」（見原審易字卷第
    29頁-第30頁背面），核與被告所述不符，可證李上富身為
    被告友人，為迴護被告，證詞有偏頗之虞，實不足採。
(五)、證人張軒銘雖於本院審理時證稱：「我住在被告樓下，99年
    6月6日當天晚上7時到8時我在家裡大廳看電視，當時被告與
    告訴人都有互罵，但不知道是誰在罵... 已經事隔一年，我
    現在不是能記得很清楚當時聽到的每句話，但是記得很清楚
    的是並沒有聽到有人說要拿刀殺告訴人全家。」（見本院審
    判筆錄第3-5頁）。然本案發生迄今約10月餘，證人張軒銘
    對當日被告與告訴人突發之口角紛爭內容，既證稱無法清楚
    記憶聽到的每句話，則證人張軒銘對於是否曾聽聞「要拿刀
    殺告訴人全家」一語能否為清楚的記憶，並非無疑。且證人
    張軒銘亦自承：「被告的太太是我老婆的姑姑。」（見本院
    審判筆錄第2頁），被告之妻及證人張軒銘之妻既具有血親
    關係，則被告與證人張軒銘即有姻親關係，證人張軒銘之上
    開證言是否為顧及其與被告之親誼，而為避重就輕迴護被告
    之詞，亦非無疑。況且張軒銘亦證稱，有罵說「都鄰居這麼
    久了，還要吵這麼兇，是要拿刀相砍嗎？」這是五樓（指被
    告家）這邊講的，但不確定是誰講的。張軒銘所述語多保留
    ，但亦以印證告訴人所述，被告出言恐嚇一節，非係其杜撰
    。張軒銘所述，有迴護之處，故尚難以證人張軒銘於本院所
    為之證述，為有利被告之認定。
(六)、末按，刑法分則中公然二字之意義，祇以不特定人或多數人
    得以共見共聞之狀況為已足（參看司法院院字第2033號解釋
    ），是刑法上公然侮辱罪，所謂公然，除不特定多數人外，
    亦包含特定之多數人在內。經查，被告於原審準備程序中坦
    承：「我們兩家（被告與告訴人）在陽臺都可以看到對方。
    」；於原審審理時稱：「當時伊住處陽臺約有4個人，伊看
    到告訴人住處有3人，告訴人與其母親在陽臺，妹妹在客廳
    門邊，告訴人在他們家所說罵我們的話，我們聽得很清楚。
    」（見原審易字卷第11頁背面、第32頁背面）。證人顏志偉
    於原審審理時證稱：「兩家陽臺的距離約兩個車道的寬度，
    兩家在陽臺說話都聽得到，當時被告住處陽臺有一堆人。」
    （見原審易字卷第20頁背面-第21頁背面）。證人陳玄於原
    審審理亦證稱：「被告家與告訴人家距離不到10公尺，沒有
    畫車道，但兩車可以會車，在被告家陽臺講話，告訴人家陽
    臺可以聽得到，伊有到告訴人家，站在告訴人家陽臺，看到
    被告住處陽臺有3個人左右。」（見原審易字卷第24頁-第25
    頁背面）。證人顏李秀蘭於原審審理時證稱：「當時被告住
    處陽臺有一群人。」（見原審易字卷第23頁）。證人潘麗美
    於原審審理時證稱：「當時約有4個人在陽臺聊天。」（見
    原審易字卷第26頁）。足認案發當時，被告住處陽臺有約有
    4 人，告訴人住處陽臺有3人，兩家陽臺相隔不到10公尺，
    兩邊人的說話，對方都聽得到。是以，被告於特定多數人得
    以共見共聞之住處陽臺，向告訴人告以「幹你娘，看啥小」
    足使告訴人心生難堪、人格受辱之言語，使特定之多數人得
    以共見共聞，應認已貶抑告訴人於社會之評價。而被告向告
    訴人告以「敢叫警察，我要叫人殺你，拿刀殺到你家」，已
    表達將傷害告訴人身體、生命安全之意，足使相對人心生恐
    懼，顏志偉於警詢及偵訊時亦均表示，因此心生畏懼（見偵
    字卷第8頁反面、第21頁。原審就此漏未論述，應予補正）
    。綜上，本件事證明確，被告所辯係屬事後卸責之詞，不足
    採信，被告犯行堪以認定。
二、核被告所為，係分別犯刑法第309條第1項之公然侮辱罪及第
    305條之恐嚇危害安全罪。被告所犯上開2罪，犯意各別，行
    為互殊，應予分論併罰。原審審酌被告僅因告訴人報警妨礙
    渠等飲酒唱歌，心生不滿，竟公然侮辱及出言恐嚇告訴人，
    且犯罪後未能深刻反省事件始末及坦承過錯，絲毫不尊重他
    人，足見其守法觀念及行為控制力薄弱，並考量其係酒後一
    時氣憤未及深思戒慎，致觸刑章，及其犯罪之動機、目的、
    品行、智識程度、生活狀況、告訴人之法益受侵害等一切情
    狀，適用刑法第305條、第309條第1項、第41條第1項前段、
    第42條第3項，刑法施行法第1條之1，就被告公然侮辱犯行
    ，判決罰金新臺幣六仟元，並諭知如易服勞役時，以新臺幣
    一仟元折算一日；就被告恐嚇危害安全犯行，判決拘役三十
    日，並諭知如易科罰金時，以新臺幣一仟元折算一日之標準
    。經核並無不合。
三、被告提起上訴，仍執陳詞，否認犯罪，核無理由，應予駁回
    。
據上論斷，應依刑事訴訟法第368條，判決如主文。
本案經檢察官越方如到庭執行職務。
中    華    民    國   100    年    4     月    27    日
                  刑事第十五庭審判長法  官   沈宜生
                                    法  官   賴邦元
                                    法  官   林明俊
以上正本證明與原本無異。
不得上訴。
                                    書記官   蕭詩穎
中    華    民    國   100    年    4     月    28    日
附錄本案論罪科刑法條全文：
刑法第305條
以加害生命、身體、自由、名譽、財產之事，恐嚇他人致生危害
於安全者，處2年以下有期徒刑、拘役或3百元以下罰金。
刑法第309條第1項
公然侮辱人者，處拘役或3百元以下罰金。